【裁判字號】    98,裁,1057
【裁判日期】    980430
【裁判案由】    醫療法
【裁判全文】
最  高  行  政  法  院  裁  定
                                      98年度裁字第1057號
上  訴  人  甲○○
被 上訴 人  臺北縣政府
代  表  人  乙○○
上列當事人間因醫療法事件，上訴人對於中華民國98年1月20日
臺北高等行政法院97年度簡字第646號判決，提起上訴，本院裁
定如下：
    主  文
上訴駁回。
上訴審訴訟費用由上訴人負擔。
    理  由
一、按對於適用簡易程序之裁判提起上訴或抗告，須經最高行政
    法院許可，且該許可以訴訟事件所涉及之法律見解具有原則
    性者為限，行政訴訟法第235條定有明文。又所謂訴訟事件
    涉及之法律見解具有原則性，係指該事件所涉及之法律問題
    意義重大，而有加以闡釋之必要情形而言，如對於行政命令
    是否牴觸法律所為之判斷，或就同類事件所表示之法律見解
    與其他高等行政法院或本院所表示之見解互相牴觸，有由本
    院統一法律上意見或確認其意見之必要情形屬之。
二、本件上訴人對於高等行政法院判決上訴，主張：原判決理由
    顯然認上訴人並無行為，而係授權他人為之，似指上訴人為
    學理上利用他人犯罪之「間接正犯」，原判決認定上訴人成
    立過失間接正犯之主張與學理有違，而無可採。更甚者，原
    處分將證人劉湘莉之故意過失認定視為上訴人故意過失，上
    訴人於原審皆有所答辯，然未見原判決於理由中說明，亦未
    調查上訴人是否有無故意或過失，有判決不備理由及理由矛
    盾之違法。又原判決認定即使行為人主觀意圖及目的均非招
    徠醫療業務，亦應認定為醫療廣告之見解，不僅不明確，更
    全面侵犯人民之言論自由，是就此類型案件一致性而言，如
    何認定言論自由與醫療廣告之界限，以限制以醫療廣告為名
    過度侵害人民言論自由之實，至為重要。原判決稱依其經驗
    法則判斷系爭賣書廣告為醫療廣告，實屬違誤等語，為其理
    由。惟原判決以醫療法第86條第5款明文規定禁止藉採訪或
    報導為宣傳之方式而為醫療廣告，依同法第9條關於醫療廣
    告定義之規定，所謂醫療廣告係指利用傳播媒體或其他方法
    ，宣傳醫療業務，以達招徠患者醫療為目的之行為，顯見醫
    療廣告並不以外觀上具有廣告形式為必要，其假藉採訪或報
    導之方式以達到宣傳目的者亦屬之。又按醫療法第9條之規
    定，醫療廣告其目的在宣傳醫療業務，以達招徠患者醫療，
    乃為獲得財產，而從事之經濟活動，具商業上意見表達之性
    質，雖應受憲法第11條之保障，但醫療行為具有公益性質，
    攸關民眾之生命、身體及健康等法益，不能與一般商業行為
    同視，為確保醫療品質及保障民眾就醫權利，基於公共利益
    之維護，仍應受較嚴格之規範（司法院釋字第414號解釋意
    旨參照）。職是之故，醫療法第85條第1項規定乃立法者基
    於國民健康重大公共利益之維護，而對醫療廣告之內容所為
    較嚴格之規範，係屬同法第86條之補充規定。故凡不符合醫
    療法第85條規定內容之醫療廣告，而以變相方式宣傳醫療業
    務，招徠患者醫療者，即為醫療法第86條規範之對象。再按
    醫療法第103條第1項規定之行政責任，固須以行為人主觀上
    具故意或過失為限，但不以行為人本人親自實施為必要，如
    授意他人為之，而廣告利益亦歸屬於自己者亦屬之。觀之系
    爭出版物係將健康新聞社於民國96年11月6日發行之健康新
    聞專刊第一版與綠杏文化事業基金會於96年8月15日發行之
    醫療新知專刊第二版，重新排版列印成一單張之雙面，已非
    健康新聞社或綠杏文化事業基金會之原始出版物，且如有民
    眾撥打其上電話均由上訴人親自接聽解說等情，堪認該廣告
    係經上訴人之授意而為無訛。是上訴人諉稱：該廣告非其所
    為，伊不知情且無預見可能，與事證情況不符，不足採信等
    情，業於判決理由中詳述。是上訴人上訴理由，乃就原審取
    捨證據、認定事實之職權行使，指摘原判決不當，是本件並
    無所涉及之法律見解，具有原則上之重要情事，上訴人提起
    上訴，不合首揭規定，不應許可，其上訴難謂合法，應予駁
    回。
三、依行政訴訟法第249條第1項前段、第104條、民事訴訟法第
    95條、第78條，裁定如主文。
    。
中    華    民    國    98    年    4     月    30    日
                    最高行政法院第四庭
                        審判長法官  劉  鑫  楨
                              法官  吳  慧  娟
                              法官  黃  淑  玲
                              法官  劉  介  中
                              法官  曹  瑞  卿
以  上  正  本  證  明  與  原  本  無  異
中    華    民    國    98    年    5     月    1     日
                              書記官  王  史  民


司法院資訊處製作；財團法人民間司法改革基金會備份。
